臺灣臺北地方法院刑事判決
111年度訴字第588號
公  訴  人  臺灣臺北地方檢察署檢察官
被      告  吳勝富




指定辯護人  本院公設辯護人唐禎琪  
上列被告因違反毒品危害防制條例案件，經檢察官提起公訴（11
1年度偵字第8646號），本院判決如下：
    主  文
吳勝富販賣第三級毒品，未遂，處有期徒刑壹年。
扣案如附表所示之物均沒收。
    事  實
一、吳勝富知悉派醋甲酯係毒品危害防制條例第2條第2項第3款
    所定之第三級毒品，不得販賣，竟意圖營利，基於販賣第三
    級毒品之犯意，於民國111年2月26日下午7時52分許，以其
    所持用之IPHONE 8智慧型手機（顏色：金色，插用門號：00
    00000000號，IMEI：000000000000000號）連結網際網路登
    入TELEGRAM通訊軟體，使用暱稱「VV S」之帳號，在名稱為
    「自由交易所」之群組內，張貼「50利出」、「50利 30使
    蒂 20贊安」等內容之毒品販賣訊息，欲伺機向不特定人兜
    售含有第三級毒品派醋甲酯成分之利他能藥錠；適臺北市政
    府警察局大同分局警備隊警員李知曄於同日下午9時18分許
    執行網路巡邏勤務時，察覺有異，遂以TELEGRAM通訊軟體與
    吳勝富攀談，雙方約定於111年3月2日下午8時許，在臺北市
    ○○區○○○路0段000巷0弄00號附近，以新臺幣（下同）5,500
    元之價格，交易上開利他能藥錠55粒。嗣於同日下午8時35
    分許，吳勝富攜帶上開利他能藥錠55粒，在臺北市○○區○○○
    路0段000巷0弄00號前，乘上警方停放於該處之車牌號碼000
    -0000號自用小客車副駕駛座，與喬裝買家之警員李知曄碰
    面，於交付毒品予警員李知曄而欲收取價金交易之際，為警
    表明身分當場查獲而未遂，並扣得含有第三級毒品派醋甲酯
    成分之利他能藥錠55粒（淨重7.7330公克，驗餘淨重7.7083
    公克）及上開手機1支，而查悉上情。
二、案經臺北市政府警察局大同分局報告臺灣臺北地方檢察署（
    下稱臺北地檢署）檢察官偵查起訴。
    理  由
壹、程序部分
一、「被告以外之人於審判外之言詞或書面陳述，除法律有規定
    者外，不得作為證據」；又「被告以外之人於審判外之陳述
    ，雖不符同法第159條之1至第159條之4之規定，而經當事人
    於審判程序同意作為證據，法院審酌該言詞陳述或書面陳述
    作成時之情況，認為適當者，亦得為證據；而當事人、代理
    人或辯護人於法院調查證據時，知有第159條第1項不得為證
    據之情形，而未於言詞辯論終結前聲明異議者，視為有前項
    之同意」，刑事訴訟法第159條第1項、第159條之5分別定有
    明文。查本件當事人就本判決所引用審判外之言詞或書面陳
    述之證據能力，於本院審判期日中均未爭執，且迄至言詞辯
    論終結前亦未聲明異議，本院審酌該等具有傳聞證據性質之
    證據，其取得過程並無瑕疵或任何不適當之情況，應無不宜
    作為證據之情事，認以之作為本案之證據，應屬適當，依刑
    事訴訟法第159條之5之規定，自得作為證據。
二、本案其餘認定犯罪事實之非供述證據，查無違反法定程序取
    得之情，依刑事訴訟法第158條之4反面解釋，亦具證據能力
    。
貳、實體部分
一、認定犯罪事實所憑之證據及理由
  ㈠上揭犯罪事實，業據被告吳勝富於偵訊中、本院準備程序及
    審理時均坦承不諱（見偵查卷第111至112頁；本院卷第38至
    39頁、第70至71頁），並有臺北市政府警察局大同分局警備
    隊警員李知曄111年3月2日職務報告、被告於「自由交易所
    」群組張貼訊息截圖1 張、警員與被告相關對話紀錄截圖22
    張及現場查獲情形照片8張等件在卷足憑（見偵查卷第13至1
    4頁、第57至68頁），復有行動電話、利他能藥錠55粒扣案
    足憑。又扣案如附表編號1所示之白色圓形錠劑55粒，經以
    氣相層析質譜儀（GC/MS）法檢驗，檢出含有第三級毒品派
    醋甲酯成分，有交通部民用航空局航空醫務中心111年3月3
    日航藥鑑字第0000000號毒品鑑定書在卷可參（見偵查卷第3
    7頁）。
  ㈡按販賣毒品者，其主觀上有營利之意圖，客觀上有販賣之行
    為即足構成，至於實際上是否已經獲利則非所問。申言之，
    祇須行為人主觀上有營利意圖，進而與應買者就毒品標的物
    與價金等買賣毒品之重要內容有所意思表示而達成契約之合
    致，即該當販賣毒品罪之販賣行為。查被告供稱該55粒錠劑
    是朋友無償提供的，因為想要減量，才在網路上出售等語（
    見本院卷第71頁）；其後，先於「自由交易所」群組張貼「
    50利出」、「55利30使蒂20贊安」之訊息（見偵查卷第61頁
    ），嗣與員警喬裝之買家對話表示「一顆100」、「55顆全
    收嗎」、「我想說你能不能先拿利，有事急用錢」等語（見
    偵查卷第63、67頁），顯見被告預計販賣扣案毒品給員警喬
    裝之賣家時，主觀上確有藉販賣毒品以營利之意圖甚明。被
    告上開任意性自白核與事實相符，堪以採信。
　㈢本件事證明確，被告犯行堪以認定，應依法論科。
二、論罪科刑
　㈠論罪部分
　　按派醋甲酯係毒品危害防制條例第2條第2項第3款所規定之
    第三級毒品，非經許可不得販賣。次按刑事偵查技術上所謂
    之「釣魚偵查」，係指對於原已犯罪或具有犯罪故意之人，
    以設計引誘之方式，使其暴露犯罪事證，而加以逮捕或偵辦
    而言，此純屬偵查犯罪技巧之範疇，並未違反憲法對於基本
    人權之保障，且於公共利益之維護有其必要性存在，故依「
    釣魚」方式所蒐集之證據資料，原則上非無證據能力；又於
    此情形，因毒品購買者為辦案佯稱購買，而將販賣者誘出以
    求人贓俱獲，因其無實際買受之真意，且在警察監視之下伺
    機逮捕，事實上亦不能真正完成買賣，則該次行為，僅能論
    以販賣未遂（最高法院100年度台上字第4498號判決意旨參
    照）。核被告所為，係犯毒品危害防制條例第4條第6項、第
    3項販賣第三級毒品未遂罪。被告意圖販賣而持有第三級毒
    品派醋甲酯之低度行為，為販賣第三級毒品未遂之高度行為
    所吸收，不另論罪。
　㈡累犯不加重
　　被告前①因違反毒品危害防制條例案件，經臺灣士林地方法
    院以109年度審簡字第940號判決判處有期徒刑3月確定，並
    於110年5月5日易科罰金執行完畢，有臺灣高等法院被告前
    案紀錄表在卷可憑，被告於前案受有期徒刑之執行完畢後，
    5年以內故意再犯本案有期徒刑以上之罪，為累犯。依司法
    院釋字第775號解釋所示，為避免發生罪刑不相當之情形，
    法院就該個案依該解釋意旨，裁量是否加重最低本刑。審酌
    被告所犯受有期徒刑之前案為施用毒品案件，與本案所犯之
    販賣毒品案件，雖均屬違反毒品危害防制條例案件，然就犯
    罪類型及法益種類均與本案不同，對社會之危害程度，亦有
    相當差別，本院認於本案罪名之法定刑度範圍內，審酌各項
    量刑事由後，已足以充分評價被告所應負擔之罪責，尚無加
    重最低本刑之必要，揆諸上開解釋意旨，爰不加重其刑。　
  ㈢刑之減輕部分
　　⒈被告已著手於販賣第三級毒品行為，惟因佯裝為買家之警
      員並無購入上開毒品之真意而不遂，為未遂犯，爰均依刑
      法第25條第2項之規定，按既遂犯之刑減輕之。　　　
　　⒉被告有毒品危害防制條例第17條第2項減刑規定之適用：
　　　犯第4條至第8條之罪於偵查及歷次審判中均自白者，減輕
      其刑，毒品危害防制條例第17條第2項定有明文。又毒品
      危害防制條例第17條第2項規定，係為鼓勵是類犯罪行為
      人自白、悔過，並期訴訟經濟、節約司法資源而設。一般
      而言，固須於偵查及審判中皆行自白，始有適用，缺一不
      可。但所謂「自白」，係指被告承認自己全部或主要犯罪
      事實之謂。其承認犯罪事實之方式，並不以出於主動為必
      要，即或經由偵、審機關之推究訊問而被動承認，亦屬自
      白。此與「自首」須於尚未發覺犯人之前，主動向有偵查
      犯罪權限之公務員或機關陳述其犯罪事實，進而接受裁判
      者不同（最高法院100年度台上字第3692號判決意旨參照
      ）。經查，被告於偵查時坦承販賣第三級毒品未遂之犯行
      ，經檢察官提起公訴後，復於本院準備程序中及審理時，
      就其前揭犯行亦皆坦承不諱（見偵查卷第111至112頁；本
      院卷第38至39頁、第70至71頁），應適用毒品危害防制條
      例第17條第2項規定予以減刑。
　　⒊被告有刑法第59條減刑規定之適用：
　　　⑴刑法第59條規定犯罪之情狀可憫恕者，得酌量減輕其刑
        ，其所謂「犯罪之情狀」，與同法第57條規定科刑應審
        酌之一切情狀，並非有截然不同之領域，於裁判上酌減
        其刑時，應就犯罪之一切情狀，予以全盤考量，審酌其
        犯罪有無可憫恕之事由（即有無特殊之原因與環境，在
        客觀上足以引起一般同情，以及宣告法定低度刑，是否
        猶嫌過重等等），以為判斷（最高法院95年度台上字第
        6157號判決參照）。而販賣第三級毒品罪，其法定刑為
        「7年以上有期徒刑，得併科新臺幣1000萬元以下罰金
        」，然同為販賣第三級毒品之人，其原因動機不一，犯
        罪情節未必盡同，或有大盤毒梟者，亦有中、小盤之分
        ，甚或僅止於吸毒者友儕間為求互通有無之有償轉讓者
        亦有之，其販賣行為所造成危害社會之程度自屬有異，
        法律科處此類犯罪，所設之法定最低本刑相同，不可謂
        不重。於此情形，倘依其情狀處以有期徒刑，即足以懲
        儆，並可達防衛社會之目的者，自非不可依客觀之犯行
        與主觀之惡性二者加以考量其情狀，是否有可憫恕之處
        ，適用刑法第59條之規定酌量減輕其刑，期使個案裁判
        之量刑，能斟酌至當，符合比例原則。
      ⑵查被告販賣第三級毒品派醋甲酯，固助長毒品流通，戕
        害國人健康，應予非難，然衡酌被告係因長期罹患精神
        疾病，為穩定工作狀態而接觸含派醋甲酯成分之利他能
        藥錠，並非單純因為成癮而耽溺於毒品，被告轉賣之動
        機亦非單純為牟利，係因減少藥量而出售；再衡酌被告
        從事音樂後製工作，有正當職業，前未曾有販賣毒品之
        前科紀錄，被告僅係為出售使用不到之利他能藥錠而販
        賣第三級毒品等情，足認被告並非以販賣第三級毒品維
        生，與大量散播毒品之大盤、中盤毒販相較，其間顯然
        有別，衡酌被告所為犯行之犯罪情節尚非至重，惡性亦
        非重大，不無情輕法重而尚堪憫恕之情形，認其依毒品
        危害防制條例第17條第2項、刑法第25條第2項未遂等規
        定減輕其刑後，縱科以最輕本刑「1年10月以上有期徒
        刑」，猶嫌過重，爰依刑法第59條之規定酌減其刑並依
        法遞減之。　　　
　㈣爰以行為人之責任為基礎，審酌被告明知第三級毒品派醋甲
    酯為須經醫生診斷後方能取得之精神科藥品，如任意使用將
    可能對施用者身心造成傷害且使其成癮，竟仍無視政府杜絕
    毒品流通之禁令，不思以正當途徑賺取所需，反欲販賣上開
    毒品藉以牟利，助長毒品蔓延，戕害國民身心健康，危害社
    會治安，本不宜輕貸；惟念被告犯後能面對己過，坦承犯行
    ，尚有悔悟，且被告未有實際賣出毒品造成危害，及其自陳
    學歷為大學肄業，曾從事工地、飲料店等工作，目前有自行
    接音樂後製的案件，家境不好，並無須扶養之親屬（見本院
    卷第74頁），長期罹患精神方面的疾病（見本院卷第79、81
    頁）等一切情狀，量處如主文所示之刑，以資懲儆。 　
三、沒收
  ㈠毒品危害防制條例第18條第1 項後段規定查獲之第三、四級
    毒品，無正當理由而擅自持有者，沒入銷燬之；此應沒入銷
    燬之毒品，專指查獲施用或持有（未成罪）之第三、四級毒
    品而言；倘屬同條例相關法條明文規定處罰之犯罪行為，即
    非該條項應依行政程序沒入銷燬之範圍；再同條例對於查獲
    之製造、運輸、販賣、意圖販賣而持有、以非法方法使人施
    用、引誘他人施用及轉讓、持有一定數量以上第三、四級毒
    品之沒收，並無特別規定，如其行為已構成犯罪，則該毒品
    即屬不受法律保護之違禁物，應回歸刑法之適用（最高法院
    98年度台上字第2889號、99年度台上字第2733號判決意旨參
    照）。查扣案如附表編號1所示之白色圓形錠劑55粒，經檢
    以氣相層析質譜儀（GC/MS）法檢驗，檢出含有第三級毒品
    派醋甲酯成分，已如前述，堪認上開物品係毒品危害防制條
    例第2條第2項第3款規定之第三級毒品，為違禁物，均應依
    刑法第38條第1項規定宣告沒收。另鑑定時經取樣鑑驗耗用
    之毒品，因已不存在，自無庸宣告沒收。
 ㈡「犯毒品危害防制條例第4條至第9條、第12條、第13條或第14
   條第1項、第2項之罪者，其供犯罪所用之物，不問屬於犯罪
   行為人與否，均沒收之。」毒品危害防制條例第19條第1項定
   有明文。經查，扣案如附表編號2所示之Iphone8行動電話1支
   （IMEI：000000000000000號，表面有刮痕），係供被告聯絡
   買家為本件販賣第三級毒品犯行所用之物，不問屬於犯罪行
   為人與否，自應依前揭規定宣告沒收之。　　
據上論斷，依刑事訴訟法第299條第1項前段，毒品危害防制條例
第4條第6項、第3項、第17條第2項，毒品危害防制條例第19條第
1項，刑法第11條、第25條第2項、第59條、第38條第1項，判決
如主文。
本案經檢察官陳品妤提起公訴，檢察官葉芳秀到庭執行職務。　
中　　華　　民　　國　 111　　年　　 7　　月　　29　　日
　　　　　　　　　刑事第十庭    審判長法　官  林孟皇
　　　　　　　　　                    法  官  陳采葳
　　　　　　　　                      法  官　趙書郁
上正本證明與原本無異。
如不服本判決應於收受送達後20日內向本院提出上訴書狀，並應
敘述具體理由；其未敘述上訴理由者，應於上訴期間屆滿後20日
內向本院補提理由書（均須按他造當事人之人數附繕本）「切勿
逕送上級法院」。因疫情而遲誤不變期間，得向法院聲請回復原
狀。
                                      書記官  劉珈妤
中　　華　　民　　國　　111 　年　　7 　　月　　29　　日
附錄本案論罪科刑法條全文：
毒品危害防制條例第4 條
製造、運輸、販賣第一級毒品者，處死刑或無期徒刑；處無期徒
刑者，得併科新臺幣三千萬元以下罰金。
製造、運輸、販賣第二級毒品者，處無期徒刑或十年以上有期徒
刑，得併科新臺幣一千五百萬元以下罰金。
製造、運輸、販賣第三級毒品者，處七年以上有期徒刑，得併科
新臺幣一千萬元以下罰金。
製造、運輸、販賣第四級毒品者，處五年以上十二年以下有期徒
刑，得併科新臺幣五百萬元以下罰金。
製造、運輸、販賣專供製造或施用毒品之器具者，處一年以上七
年以下有期徒刑，得併科新臺幣一百五十萬元以下罰金。
前五項之未遂犯罰之。

附表
編號 扣案物品及數量    備註 1 含第三級毒品派醋甲酯成分之白色圓形錠劑55粒（淨重7.7330公克，驗餘淨重7.7083公克） 偵查卷第37頁；本院卷第59至63頁 2  Iphone8行動電話1支（IMEI：000000000000000號，表面有刮痕）  偵查卷第41頁；本院卷第55至57頁